臺灣高等法院刑事裁定
109年度聲再字第393號
再審聲請人
即受判決人  郭千文



代  理  人  何文雄律師
            吳芷寧律師
上列聲請人因詐欺等案件，對於本院109年度上易字第949號，中
華民國109年8月18日第二審確定判決（第一審案號：臺灣士林地
方法院107年度易字第636號），聲請再審，本院裁定如下：
    主  文
再審之聲請駁回。 
    理  由
一、聲請意旨略以：
　㈠再審聲請人郭千文（下稱聲請人）從未向告訴人劉揚珍傳達
    投資墓地一事，告訴人所匯之新臺幣（下同）147萬元係整
    修墓園之費用，聲請人亦未曾收受其交付之3萬元現金：告
    訴人並非毫無社會經歷之人，依據告訴人劉揚珍於偵查及原
    審審理時所述，與證人劉揚玉所述，若真有投資墓地一事，
    告訴人卻在未知悉該筆土地之確切地點、價格與共同投資人
    等訊息之情況下，竟勉強湊齊款項匯予聲請人，且無要求開
    立任何收據，明顯與常理不合。
  ㈡聲請人是否詐取告訴人劉揚珍150萬元，仍有可議之處：依據
    106年度偵續字第77號卷內之民國104年4月11日之錄音譯文
    、證人趙建成之證述，以及告訴人劉揚珍於107年10月25日
    之訊問時所稱即知，聲請人向告訴人與告訴人之父傳達完成
    撿骨與修建墳墓大約需要250萬元，且當下告訴人明瞭此為
    浮報價格。告訴人亦曾向親戚表示修建墓園需花費200多萬
    ，只是其等親戚不願意負擔此筆費用，故告訴人未如預期獲
    得利益。修建墓園之工程總價額60萬元，聲請人已分三期給
    付予趙建成，且聲請人曾給付休旅車一台予告訴人作為介紹
    費，是扣除修建墓園之工程款、給予告訴人之介紹費，以及
    聲請人負責之項目費用後，該筆247萬剩餘之部分，實屬聲
    請人之合理獲利，若有詐欺意圖，怎可能支付介紹費。
　㈢聲請人是否收受告訴人交付之黃金，仍非無疑：依據告訴人
    於原審108年3月12日審判中所言、劉陳美玉於原審108年4月
    16日審判中所陳，以及證人趙建成於108年7月30日審判中之
    證述可知，告訴人等人在未知需多少周轉金之情下，即交付
    該批黃金，且未要求聲請人開立相關證明，並就當日有無拍
    攝黃金照片，說詞反覆，其所指稱之交付日期亦前後陳述不
    一，實與其等自述慎重保管黃金之態度有違，亦不符常情。
    另據證人趙建成、陳璽年之證述，墓園整修時確有取出陪葬
    之黃金，惟聲請人消毒之後已歸還予告訴人，告訴人亦陳述
    確有此事，故聲請人僅係代為保管陪葬之黃金。告訴人提供
    之黃金照片，就聲請人是否存在侵占犯行，並不足為證。綜
    上，因有上述重要證據漏未審酌，就原確定判決犯罪事實一
    、犯罪事實二之部分，依刑事訴訟法第421條、第429條提起
    再審云云。　　
二、按不得上訴於第三審法院之案件，除前條規定外，其經第二
    審確定之有罪判決，如就足生影響於判決之重要證據漏未審
    酌者，亦得為受判決人之利益，聲請再審，刑事訴訟法第42
    1條定有明文。然經第二審確定之有罪判決，就足生影響於
    判決之重要證據漏未審酌者，依刑事訴訟法第421條之規定
    ，固得為受判決人之利益聲請再審，惟所謂「漏未審酌」，
    乃指第二審判決前已發現而提出之證據，未予審酌而言，如
    證據業經法院依調查之結果，本於論理法則、經驗法則為取
    捨，據以認定事實後，而被捨棄，且於判決內敘明捨棄之理
    由者，即非漏未審酌（最高法院103年度台抗字第575號裁定
    參照）。另按所謂重要證據，係指該證據就本身形式上觀察
    ，固不以絕對不須經過調查程序為條件，但必須顯然可認為
    足以動搖原有罪確定判決，而為受判決人應受無罪、或免訴
    、或輕於原審所認定之罪名方可，如不足以推翻原審所認定
    罪刑之證據，即非足生影響於原判決之重要證據。次按新修
    正刑事訴訟法第420條主要針對原條文中第1項第6款規定，
    增列「新事實」，並明定「新事實或新證據」存在之時點，
    另刪除該條第1項第6款「確實」二字，大幅放寬該款聲請再
    審規定之適用。而同法第421條關於不得上訴於第三審法院
    之案件，就足以影響判決之重要證據漏未審酌，得聲請再審
    之規定，雖然未同時配合修正，且其中「重要證據」之法文
    和上揭新事證之規範文字不同，但涵義其實無異，應為相同
    之解釋；從而，聲請人依憑其片面、主觀所主張之證據，無
    論新、舊、單獨或結合其他卷存證據觀察，綜合判斷之評價
    結果，如客觀上尚難認為足以動搖第二審確定判決所認定之
    事實者，同無准許再審之餘地（最高法院104年度台抗字第1
    25號裁定意旨參照）。
三、經查：
　㈠原確定判決（本院109年度上易字第949號）就犯罪事實一之
    部分，係以證人即告訴人劉揚珍於偵查及原審審理中之結證
    指訴、證人劉揚玉於偵查及原審審理中之證稱、證人趙建成
    之證述、證人朱慶豐之證述、證人劉揚珍所提出與所述相符
    之臺灣銀行匯款申請書、臺灣銀行存摺內頁影本、劉揚玉提
    出與所述相符之郵局存摺內頁影本、趙建成開立之103年3月
    26日估價單及墓園工程付款收據等，認定聲請人確有向告訴
    人劉揚珍佯稱在金山有一塊合法墓地可投資，因合法墓地稀
    有，投資3至5年後轉賣可獲利，土地價值約600萬元，須在1
    03年3月5日前匯款云云，致劉揚珍陷於錯誤，而於103年3月
    5日收取劉揚珍147萬元之匯款，且證人劉揚玉亦於同日晚間
    以提款卡提領其郵局帳戶內3萬元至板橋音樂公園交予聲請
    人。就犯罪事實二之部分，係以劉揚珍、劉揚玉於偵查及原
    審審理中、劉陳玉美於原審審理中之證訴、與前等所述相符
    之黃金金條及金飾照片、劉陳玉美媳婦結婚穿戴前述金飾之
    照片及購入之金飾保證卡影本，以及偵查中檢察事務官依檢
    察官指揮，勘驗劉揚玉等人於104年4月11日攝錄其等與被告
    間之對話錄音所製作之勘驗筆錄、劉揚玉於104年7月24日所
    攝錄其與被告間之對話錄音所製作之勘驗筆錄、臺灣銀行天
    母分行保管箱開箱紀錄及悠遊卡股份有公司108年5月10日悠
    遊字第1080500730號函覆刷卡紀錄等，足證劉陳玉美、劉揚
    玉、劉揚珍所述非虛，因而認定聲請人於103年3月間，與劉
    興漢接洽後承作修整家族墓園，劉興漢並於103年3月11日匯
    款100萬元予聲請人做為整修費用。嗣後聲請人向劉揚珍、
    劉陳玉美表示，上開家族墓園整修款項不足，並表示可接受
    其等提供黃金作為擔保，向他人質借周轉整修墓園費用。劉
    揚珍、劉陳玉美遂於103年5月2日中午11時8分，至臺灣銀行
    天母分行開立之保管箱取出黃金金條及飾金，由劉揚珍於同
    日中午12時14分，攜至臺北市○○區○○路00號之怡客咖啡交予
    聲請人。聲請人竟基於意圖為自己不法所有之犯意，利用其
    保管上開黃金金條及飾金之機會，將之侵占入己，而拒絕返
    還予劉揚珍等人。是原確定判決既已於判決理由中詳細敘述
    其所憑之證據及取捨、認定之理由，並就聲請人於審理過程
    中所辯，予以指駁及說明，所為論斷，俱有卷存證據資料可
    按，並無採證或認定事實違背經驗法則或論理法則，亦無不
    適用法則或適用法則不當之違誤。
　㈡聲請意旨稱依據告訴人劉揚珍於偵查及原審審理時所述，與
    證人劉揚玉所言，告訴人草率決定交付不小金額之資金，不
    合常理，因此，聲請人從未向告訴人傳達過投資一事，亦未
    曾收受劉揚珍交付之現金3萬元；且依104年4月11日之錄音
    譯文、證人趙建成之證述，及告訴人劉揚珍所述，聲請人並
    未有詐取告訴人150萬元。惟以上證據業經原確定判決詳加
    審酌後，於其理由中詳細敘述所依憑之證據取捨及採擇之理
    由，並就聲請人所辯等節不可採之原因，詳予指駁，如原確
    定判決理由欄二「認定犯罪事實所憑之證據及理由」㈠部分
    （詳見原確定判決第3至8頁），聲請人徒就該等已存在之證
    據資料，對於原確定判決所為上開取捨證據之職權行使加以
    指摘，持相異之評價，再為重複之爭執。另就聲請意旨所指
    之劉陳美玉104年4月11日之錄音譯文部分，雖原確定判決並
    未採擇所有譯文內容以為證據，然細究該部分譯文前後脈絡
    ，足證聲請人確有浮報修整墓園之金額，除與原確定判決認
    定相同外，並不足推翻原確定判決採證認事之結果。
　㈢又聲請意旨稱依告訴人劉揚珍所述、證人劉陳美玉之證述、
    證人趙建成之證述，以及證人陳璽年之證述，聲請人並未收
    受告訴人交付之黃金。惟前開告訴人劉揚珍之陳述、證人劉
    陳美玉之證述、證人趙建成之證述等證據，業經原確定判決
    詳加審酌，並就聲請人所辯加以指駁，如原確定判決理由欄
    二「認定犯罪事實所憑之證據及理由」㈡部分（詳見原確定
    判決第8至16頁），是聲請人又就該等已存在之證據資料，
    對於原確定判決所為上開取捨證據之職權行使加以指摘，持
    相異之評價，為相同之爭執。另關於證人陳璽年之證言，雖
    原確定判決並未採為證據而加以判斷，惟原確定判決理由欄
    二「認定犯罪事實所憑之證據及理由」㈡⑹⑺部分（詳見原確
    定判決第14至16頁）已詳敘何以告訴人交付予聲請人之黃金
    並非陪葬品，是前開證言不論單獨或與先前之證據綜合判斷
    ，均無法動搖原確定判決認定之事實。
　㈣綜上所述，聲請意旨所執，或屬對原確定判決採證認事職權
    之行使與取捨證據持不同評價，並重為爭執已詳盡說明審酌
    之內容；或屬結合其他卷存證據觀察，綜合判斷之評價結果
    ，客觀上不足以動搖原確定判決所認定之事實，均難認屬刑
    事訴訟法第421條所規定「重要證據漏未審酌」之情形，皆
    難認有再審理由，依法應予駁回。
據上論斷，依刑事訴訟法第434條第1項，裁定如主文。
中　　華　　民　　國　　110 　年　　1 　　月　　20　　日
              　  刑事第二十三庭審判長法　官  許永煌
　　　　　　　　　　　　　　　　　    法　官  吳定亞
　　　　　　　　　　　　　　　　　    法　官  黃美文
以上正本證明與原本無異。
不得抗告。
                                　    書記官  彭威翔
中　　華　　民　　國　　110 　年　　1 　　月　　20　　日